臺灣臺南地方法院刑事判決　
110年度訴字第1135號
公  訴  人  臺灣臺南地方檢察署檢察官
被      告  卓聖哲


選任辯護人  曾柏暠律師  
上列被告因違反毒品危害防制條例案件，經檢察官提起公訴（11
0年度偵字第14669、14670號），本院判決如下：
    主  文
卓聖哲販賣第三級毒品未遂，累犯，處有期徒刑參年拾月。
扣案如附表所示之物均沒收。
    事  實
一、卓聖哲明知4-甲基甲基卡西酮（咖啡包）係毒品危害防制條
    例第2條第2項第3款所列管之第三級毒品，不得非法販賣，
　　亦明知愷他命（Ketamine）屬毒品危害防制條例第2條第2項
    第3款所列管之第三級毒品，不得逾量非法持有。竟於民國1
    10年7月7日前某不詳時地，為圖自行施用，向姓名年籍不詳
    之人購得超量之第三級毒品愷他命而超量持有，並同時購得
    含第三級毒品4-甲基甲基卡西酮之咖啡包，復基於意圖販賣
    第三級毒品4-甲基甲基卡西酮咖啡包之犯意，於110年7月7
    日22時10分許，接獲林靖育使用通訊軟體微信（We Chat）
    以「有沒有空」之購毒暗號詢問卓聖哲，與卓聖哲達成交易
    含第三級毒品4-甲基甲基卡西酮之咖啡包毒品之共識後，雙
    方約定在臺南市○○區○○路00號前見面，卓聖哲即駕駛車號00
    00-00號自小客車至上開處所，並將車輛停在路邊，傳送「
    到」之訊息予林靖育，林靖育到達後則坐進該自小客車右後
    座，卓聖哲尚未將欲販賣之第三級毒品咖啡包交給林靖育時
    ，為巡邏員警發現卓聖哲所駕駛之自小客車違規紅線停車而
    執行取締，並發現卓聖哲車輛駕駛座踏板上，有疑似毒品咖
    啡包40包及11包以夾鏈袋包裝不明白色粉末之物，卓聖哲向
    警坦承係第三級毒品愷他命，並主動交付而查獲上情，並扣
    得含第三級毒品4-甲基甲基卡西酮之咖啡包40包、第三級毒
    品愷他命11包（檢驗前純質淨重9.393公克），及聯絡使用
    之蘋果牌6s門號電話1支（含網卡1枚）。
二、案經臺南市政府警察局第四分局移送臺灣臺南地方檢察署檢
    察官偵查起訴。
    理  由
一、關於證據能力之認定：
㈠、本件所引用具傳聞證據性質之供述證據，因檢察官、被告卓
    聖哲及其辯護人於本案言詞辯論終結前，均未爭執證據能力
    ，本院審酌前開證據之作成或取得之狀況，並無非法或不當
    取證之情事，且亦無顯不可信之情況，依刑事訴訟法第159
    條之5規定，均具有證據能力。
㈡、其餘非供述證據性質之證據資料，則均無違反法定程序取得
    之情形，依刑事訴訟法第158條之4規定之反面解釋，亦應有
    證據能力，合先敘明。
二、訊據被告雖坦承警察於110年7月7日晚上在伊車上發現之毒
    品均為其所有，承認有超量持有第三級品之犯行，然辯稱：
    車上的毒品約1至2年前在酒店購買，是自己要施用的等語。
    其辯護人復辯稱：本件並未達販賣第三級毒品之著手行為，
    不該當販賣第三級毒品未遂，另查扣之毒品均係被告欲自己
    施用，亦不構成意圖販賣而持有第三級毒品等語。經查：
㈠、本件於110年7月7日22時10分許，被告駕駛車號0000-00號自
    小客車在臺南市○○區○○路00號，因違規紅線停車而遭警取締
    ，並為巡邏員警發現被告車輛駕駛座踏板上，有疑似毒品咖
    啡包40包及11包不明白色粉末之物而將其查扣，復將上開物
    品送往內政部警政署刑事警察局、高雄市立凱旋醫院鑑定，
    確認咖啡包40包內含第三級毒品4-甲基甲基卡西酮成分、夾
    鏈袋11包內含第三級毒品愷他命成分（檢驗前純質淨重9.39
    3公克），此為被告所不否認，並有自願受搜索同意書、搜
    索扣押筆錄、扣押物品目錄表及扣案物照片、現場照片、內
    政部警政署刑事警察局鑑定書、高雄市立凱旋醫院濫用藥物
    成品檢驗鑑定書、臺南市政府警察局第四分局110年12 月20
    日南市警四偵字第1100685798號函檢陳員警職務報告及本院
    公務電話紀錄附卷可參（警一卷第21-37、43-79頁、偵一卷
    第75-83頁、本院卷第81-85頁），此部分之事實應可採信。
㈡、上開被告為警查獲之時地，在被告駕駛車號0000-00號自小客
    車右後座同時查獲證人林靖育，關於證人為何會乘坐於被告
    駕駛之小客車右後座之原因，被告於警、偵訊供稱：當時其
    因為無聊開車亂晃，停下來抽菸，證人自己搭錯車、我不認
    識他、不知證人為何會坐上其小客車等語（警一卷第9-10頁
    ），然上情顯與一般常情有悖，復於本院準備時改稱：是證
    人打給我的，因為他說他無聊，他問我有沒有空，我說有，
    我就開車過去找他等語（本院卷第49頁），此外並有被告及
    證人手機畫面截圖附卷足參（警一卷第20頁附卷足參），顯
    見被告及證人互有對方聯繫方式，當日被告係接獲證人之邀
    約，故而前往現場。又證人於警偵訊均證稱：我約110年6月
    中旬透過微信認識被告。於110年7月7日22時許撥打電話給
    被告，問被告「有沒有空」，約在臺南市○○區○○路00號我當
    時居住處，是要向被告購買毒品咖啡包，被告到後，傳送「
    到」之訊息給我，我就下樓並上被告車子右後座，然後警方
    馬上攔查我們，查獲毒品案，我問被告「有沒有空」，他就
    知道我是要向他買毒品咖啡包。因為我剛認識他時就有向他
    買過一次毒品咖啡包等語（警一卷第17頁、偵一卷第29-31
    頁），證人於偵查中經具結後作證，顯無動機設詞攀誣，致
    其自身負有偽證罪責之可能；又參酌本案並無證據足認被告
    與證人間有何嫌隙或仇怨存在，此經被告於本院準備程序中
    供稱：跟證人沒有仇恨、嫌隙，因為我知道我車上有東西，
    我不想害到他，所以警、偵訊時才會說我跟證人不認識。是
    要保護證人等語（本院卷第50頁），核與證人於偵查中證稱
    ：與被告沒有恩怨或債務糾紛等語相符（偵一卷第31頁），
    應認證人無可能蓄意虛構事實誣陷被告之理；再者證人上開
    所為有關購買毒品施用之證述，雖不必然構成刑事犯罪，然
    仍對自身名譽有所損害，衡情證人尚無僅為誣指與其無何利
    害關係之被告為此等不實陳述，以致其自身行為遭人非議，
    更可認證人上開向被告購買第三級毒品咖啡包證述之內容，
    係本於其親身經歷之事實無訛。參以本案除證人上開可採之
    證述外，尚有①被告手機內於查獲前，有與證人通話，被告
    向對方稱「到」，證人則回以「好」之對話截圖。②扣案毒
    品咖啡包40包，此有被告及證人手機畫面截圖（警一卷第20
    頁）及前開扣案物品附卷足參，上情益足可補強證人證述可
    採。本件被告確於犯罪事實所載之時地攜帶第三級毒品咖啡
    包與證人交易。
㈢、按行為人意圖營利而購入毒品，其主觀上雖認知係為銷售營
    利，客觀上並有購入毒品之行為，惟仍須對外銷售，始為販
    賣行為之具體實現。此之對外銷售，自買賣毒品之二面關係
    以觀，固須藉由如通訊設備或親洽面談與買方聯繫交易，方
    能供買方看貨或與之議價，以實現對特定或可得特定之買方
    銷售；至於對不特定人或特定多數人行銷，進行宣傳、廣告
    ，以招攬買主之情形（例如在網路上或通訊軟體「LINE」群
    組，發布銷售毒品之訊息以求售），因銷售毒品之型態日新
    月異，尤以現今網際網路發達，透過電子媒體或網路方式宣
    傳販毒之訊息，使毒品之散布更為迅速，依一般社會通念，
    其惡性已對於販賣毒品罪所要保護整體國民身心健康之法益
    ，形成直接危險，固得認開始實行足以與販賣毒品罪構成要
    件之實現具有必要關聯性之行為，已達著手販賣階段；然行
    為人意圖營利而購入毒品後，在尚未尋找買主前，即為警查
    獲，既未對外銷售或行銷，難認其意圖營利而購入毒品之行
    為，與該罪之構成要件實現具有必要關聯性，即非屬著手販
    賣之行為，應僅成立意圖販賣而持有毒品罪。至於行為人意
    圖營利，因買主之要約而購入毒品，或先向不特定人或特定
    多數人行銷後，再購入毒品等情形，就其前後整體行為以觀
    ，前者已與可得特定之買方磋商，為與該買方締約而購入毒
    品行為，已對販賣毒品罪所保護之法益形成直接危險，與銷
    售毒品之實現具有必要關聯性；後者則與意圖營利購入毒品
    後，對不特定人或特定多數人行銷之情形無異，均已達販賣
    毒品罪之著手階段，自不待言（最高法院109年度臺上大字
    第4861號裁定意旨參照），本件被告與證人已達成交易共識
    ，並相約見面，已如前述，被告已實行足以與販賣毒品罪構
    成要件之實現具有必要關聯性之行為，可認已著手販賣第三
    級毒品事宜，僅因遭警查獲因而未遂，辯護人所稱尚未為販
    賣毒品之著手行為難認可採。
㈣、我國查緝毒品之施用或販賣一向執法甚嚴，對於販賣毒品者
    尤科以重度刑責，又販賣毒品既係違法行為，當非可公然為
    之，亦無公定價格，且容易分裝並增減份量，而每次買賣之
    價量，可能隨時依雙方關係深淺、資力、需求量及對行情之
    認知、來源是否充裕、查緝是否嚴謹、購買者被查獲時供述
    購買對象之可能風險之評估等情形，而異其標準，非可一概
    而論；而買受毒品之人通常亦無法探知販毒者賺取利潤幾何
    ，是販賣毒品之利得，除販毒者坦承犯行或價量俱臻明確外
    ，委難察得實情，販賣之人從價差或量差中牟利之方式雖異
    ，其意圖營利之販賣行為則同一。依證人證稱：是單純跟被
    告買毒品、只是為了買毒品才跟被告聯絡等語（偵一卷第31
    頁），顯見被告與證人間並無私誼存在。以因含第三級毒品
    成分之毒品咖啡包量微價高，被告販賣含第三級毒品成分之
    毒品咖啡包，如無利益可得，豈會甘冒遭警查獲可能處以重
    刑之風險而如此作為，其販賣含有第三級毒品成分之毒品咖
    啡包，主觀上具有意圖營利之目的，至為灼然。
㈤、被告所辯並不足採，本件事證明確，被告犯行洵堪認定，應
    予依法論科。
三、論罪科刑：
㈠、核被告所為，係犯毒品危害防制條例第4條第6項、第3項之販
    賣第三級毒品未遂罪、同條例第11條第5項之持有第三級毒
    品純質淨重5公克以上罪。販入上開第三級毒品而繼續持有
    之行為，雖同時構成意圖販賣而持有第三級毒品罪，然參諸
    最高法院101 年度第10次刑事庭會議決議意旨、101 年度臺
    上第5830、6094號、103 年度臺上字第651 號判決意旨，與
    販賣第三級毒品未遂罪間有法規競合關係，即不另論以意圖
    販賣而持有第三級毒品罪；另持有超量第三級毒品愷他命行
    為，與販賣未遂行為間，係以一行為觸犯數罪名之想像競合
    犯，應論以販賣第三級毒品未遂罪。公訴人認毒品危害防制
    條例第4條第6項、第3項及同條例第11條第5項之罪2罪間，
    犯意各別，行為互異，予以分論併罰，然因本案查獲之毒品
    依被告之警詢、偵查之供述係同時購入（警卷第10頁、偵卷
    第23頁），復同時遭警查扣（如前述），並無證據認定持有
    行為互異，自無從為數罪之認定，併予說明。
㈡、被告已著手於上開犯罪行為之實行，因遭員警發覺，未能完
    成交易而不遂，為未遂犯，爰依刑法第25條第2項之規定，
    按既遂犯之刑度減輕其刑。
㈢、被告前因公共危險案件，經法院判處有期徒刑3月確定，於10
    6年6月14日易科罰金執行完畢，有臺灣高等法院被告前案紀
    錄表附卷可參，是被告於有期徒刑執行完畢後，5年以內故
    意再犯本件有期徒刑以上之罪，為累犯。至司法院釋字第77
    5 號解釋，依解釋文及理由之意旨，係指構成累犯者，不分
    情節，一律加重最低本刑，於不符合刑法第59條所定要件之
    情形下，致生行為人所受之刑罰超過其所應負擔罪責之個案
    ，不符罪刑相當原則、比例原則。於此範圍內，在修正前，
    為避免發生上述罪刑不相當之情形，法院就該個案應裁量是
    否加重最低本刑；依此，該解釋係指個案應量處最低法定刑
    、又無法適用刑法第59條在內減輕規定之情形，法院應依此
    解釋意旨裁量不予加重最低本刑。本件依被告累犯及犯罪情
    節，並無上開情事，自難認就累犯加重其最低本刑有不符上
    開解釋意旨之情（參見108年度臺上字第338、976、1491號
    判決要旨），是故本件仍應依刑法第47條第1項累犯規定，
    加重其刑，並依法先加後減之。
㈣、被告在員警盤查過程中，雖主動坦承持有本案所查扣之咖啡
    包及愷他命，交付予警方查扣，有臺南市政府警察局第四分
    局110年12 月20日南市警四偵字第1100685798號函檢陳員警
    職務報告及本院公務電話紀錄附卷可參（本院卷第81-85頁
    ），然本案被告僅承認持有愷他命之犯行，堅決否認有販賣
    毒品咖啡包予證人，無從認定被告在有偵查犯罪職權之公務
    員查知其本案犯行時，已承認有販賣之主觀犯意及營利之意
    圖，不符合自首之要件。
㈤、審酌被告正值青年，不思以正途賺取所需，竟為謀取不法利
    益，明知毒品對人體之危害性，且販賣含有第三級毒品成分
    之毒咖啡包乃我國法制嚴格查禁之行為，竟仍為圖不法私利
    ，無視政府反毒政策，竟圖從中賺取價差獲取利潤以牟利，
    殘害國民身心健康，助長社會濫用毒品風氣，嚴重破壞社會
    治安與善良秩序，所為應予非難，並參以被告僅承認持有超
    量毒品，對販賣咖啡包之犯行飾詞狡辯、毫無悔意，犯後態
    度難認良好；又本案幸經員警於執行巡邏之際即時查獲，未
    生販賣既遂之結果；另酌以被告販賣毒品咖啡包之數量及預
    計可獲利潤，且未有實際獲利，犯罪情節尚非甚鉅，兼衡被
    告自述其大學畢業之智識程度，未婚無子女，現跟父母同住
    ，目前無業（本院卷第106頁)，暨其犯罪之動機、目的、手
    段等一切情狀，量處如主文所示之刑。
㈥、扣案之毒品咖啡包40包及第三級毒品愷他命11包，經檢驗後
    均含有第三級毒品成分，已如前述，上開毒品係供被告販賣
    第三級毒品未遂、超量持有之物，為違禁物，應依刑法第38
    條第1 項規定，不問屬於犯罪行為人與否，除取樣鑑驗用罄
    部分外，均宣告沒收。又上開用以盛裝扣案毒品之包裝袋，
    因無法析離，而仍有極微量之前揭第三級毒品殘留，併予宣
    告沒收。另扣案蘋果牌6s門號電話1支（含網卡1枚），屬被
    告所有，且係供其如前開販賣毒品未遂所用之聯絡工具，有
    前開微信紀錄翻拍照片可憑，應依毒品危害防制條例第19條
    第1項之規定宣告沒收。
據上論斷，應依刑事訴訟法第299條第1項前段，毒品危害防制條
例第4 條第3 項、第6 項、第11條第5項、第19條第1項，刑法第
11條前段、第25條、第55條、第47條第1項、第38條第1 項、第4
0條第1項，判決如主文。
本案經檢察官林慧美提起公訴、謝欣如到庭執行職務。
中　　華　　民　　國　　111 　年　　1 　　月　　25　　日
                  刑事第五庭審判長法  官  鍾邦久
　　　　　　　　　　
                                  法  官  林欣玲
　　　　　　　　　　　　　　　　　
                                  法  官  蔡奇秀
以上正本證明與原本無異。
如不服本判決應於收受本判決後20日內向本院提出上訴書狀，並
應敘述具體理由。其未敘述上訴理由者，應於上訴期間屆滿後20
日內向本院補提理由書狀（均須按他造當事人之人數附繕本）「
切勿逕送上級法院」。 
　　　　　　　　　　　　　　　　　書記官　黃郁淇
中　　華　　民　　國　　111 　年　　1 　　月　　25　　日
附錄所犯法條全文：
毒品危害防制條例第4條
製造、運輸、販賣第一級毒品者，處死刑或無期徒刑；處無期徒
刑者，得併科新臺幣 3 千萬元以下罰金。
製造、運輸、販賣第二級毒品者，處無期徒刑或 10 年以上有期
徒刑，得併科新臺幣 1 千 5 百萬元以下罰金。
製造、運輸、販賣第三級毒品者，處 7 年以上有期徒刑，得併
科新臺幣 1 千萬元以下罰金。
製造、運輸、販賣第四級毒品者，處 5 年以上 12 年以下有期
徒刑，得併科新臺幣 5 百萬元以下罰金。
製造、運輸、販賣專供製造或施用毒品之器具者，處 1 年以上
7 年以下有期徒刑，得併科新臺幣 1 百 50 萬元以下罰金。
前五項之未遂犯罰之。
毒品危害防制條例第11條
持有第一級毒品者，處 3 年以下有期徒刑、拘役或新臺幣 30
萬元以下罰金。
持有第二級毒品者，處 2 年以下有期徒刑、拘役或新臺幣 20
萬元以下罰金。
持有第一級毒品純質淨重十公克以上者，處 1 年以上 7 年以下
有期徒刑，得併科新臺幣 1 百萬元以下罰金。
持有第二級毒品純質淨重二十公克以上者，處 6 月以上 5 年以
下有期徒刑，得併科新臺幣 70 萬元以下罰金。
持有第三級毒品純質淨重五公克以上者，處 2 年以下有期徒刑
，得併科新臺幣 20 萬元以下罰金。
持有第四級毒品純質淨重五公克以上者，處 1 年以下有期徒刑
，得併科新臺幣 10 萬元以下罰金。
持有專供製造或施用第一級、第二級毒品之器具者，處 1 年以
下有期徒刑、拘役或新臺幣 10 萬元以下罰金。　　　　　　　
　　
　　　　　　　　　
　　　　　　　　
附表：
一、咖啡包40包及第三級毒品愷他命11包（均含包裝袋）
二、蘋果牌6s門號電話1支（含網卡1枚）。